最高法院刑事判決　　　　　　九十六年度台上字第二九五七號
上　訴　人　台灣高等法院台南分院檢察署檢察官
被　　　告　甲○○
上列上訴人因被告殺人案件，不服台灣高等法院台南分院中華民
國九十六年一月十七日第二審判決（九十五年度上訴字第一一八
三號，起訴案號：台灣台南地方法院檢察署九十三年度偵字第一
二七九七號），提起上訴，本院判決如下：
    主  文
原判決關於殺人部分撤銷，發回台灣高等法院台南分院。
    理  由
本件原判決撤銷第一審關於未經許可，寄藏手槍及殺人部分之罪
刑判決，改判論處被告甲○○以殺人罪刑，固非無見。
惟查：(一)被告固於原審供稱：「（問：手槍由何而來？）李再乾
。（問：李再乾現在何處？）已經死亡。手槍是他當天（民國九
十三年六月三十日）給我的，他是在九十四年間自殺」（見原審
卷第六六頁）。然其於檢察官偵查及第一審法院係供述：「（問
：槍彈從何而來？）是『瘦欽』之前寄放的。已經有二年左右了
」（見九十三年度偵緝字第一一八一號卷第六一頁）、「（問：
你的槍那裡來？）之前『瘦欽』寄在我這裡。（問：你在警詢中
說『瘦欽』在九十一年間把槍彈拿給你寄放，是九十一年何時？
）大約是九十一年二、三月間」（見第一審卷第二九０、二九七
頁）。其所供上開槍彈究係何時？向何人取得？互有歧異。凡此
攸關被告所犯槍砲彈藥刀械管制條例與殺人罪間之法律關係，究
係二罪應併合處罰，抑或二罪間互有方法結果之牽連關係，至為
重要，自應詳細調查，並於理由內說明憑以採證之理由。乃原判
決逕於事實欄內認定「甲○○及黃敏發二人，基上原因，而心生
不滿，為繼續催討賭債及報復，甲○○乃於九十三年六月三十日
下午二時許，先向李再乾借得附表編號一至四所示槍枝及子彈，
未經許可而持有之」（見原判決第二頁倒數第九至六行），但未
於理由內說明何以被告在原審之陳述可採，其在檢察官偵查及第
一審法院之陳述不可採之證據，即有調查未盡及判決理由不備之
違誤。(二)按寄藏與持有槍彈，均係將物置於自己實力支配之下，
僅寄藏必先有他人之持有行為，而後始為之受寄代藏而已，故寄
藏之受人委託代為保管，其保管之本身，亦屬持有，不過，此之
持有係受寄之當然結果（參照本院七十四年台上字第三四００號
(1)判例）。次按某甲意圖供自己犯罪之用而持有軍用手槍，嗣即
執該槍擄人勒贖，如其意圖所犯之罪包含擄人勒贖之犯罪在內，
應認其持有軍用手槍與擄人勒贖二罪有方法結果之關係，依刑法
第五十五條從一重處斷。若某甲意圖所犯之罪為擄人勒贖以外之
其他犯罪，以後另行起意執槍擄人勒贖，則其所犯意圖供犯罪之
用而持有軍用手槍罪與擄人勒贖罪，即應依刑法第五十條併合處
罰（參照本院七十四年五月十四日、七十四年度第五次刑事庭會
議決議）。本件檢察官起訴書已載明「約（九十三年六月三十日
）二十分鐘後到達台南市土城馬祖廟處再載同黃敏發，在前往邱
中華上址住處途中，甲○○等五人乃共同基於持有槍彈及恐嚇取
財之犯意聯絡，由甲○○指示黃敏發將事先準備之如附表所示之
均具殺傷力之槍枝三把及制式子彈（上開槍彈係約於九十一年間
，甲○○由真實姓名年籍均不詳之綽號『瘦欽』男子處取得持有
）取出分配」等情。倘依檢察官已在起訴書內認定上開槍彈係甲
○○於九十一年間由綽號「瘦欽」處取得之事實，則不問上訴人
對上開槍彈係單純持有？或因綽號「瘦欽」之寄藏而持有？能否
據以認定甲○○持有槍彈之初即有用以殺人之意圖，自不無推求
之餘地。乃原判決見未及此，遽於理由內論謂「寄藏槍彈部分：
查本件起訴書係記載，九十三年六月三十日下午被告甲○○駕車
載黃敏發等五人前往被害人處，於途中甲○○五人共同基於持有
槍彈及恐嚇取財之犯意聯絡，甲○○指示黃敏發將三把製式手槍
取出分配，本件檢察官起訴書雖於槍枝三把及制式子彈後面，以
括號方式註明：（上開槍彈約於九十一年間，甲○○由真實姓名
年籍均不詳之綽號瘦欽男子處取得持有），但對於被告受瘦欽寄
藏，被告基於寄藏犯意而持有之犯罪構成要件具體事實，起訴書
隻字未提，已難謂此部分，檢察官有起訴被告受瘦欽寄藏槍彈犯
行。再者，本件檢察官起訴書所記載被告所犯法條亦未記載被告
係犯槍砲彈藥刀械管制條例第七條第四項、第十二條第四項寄藏
槍彈罪。依此，益證本件檢察官並未起訴被告基於寄藏犯意而持
有附表所示槍彈。次按法院不得就未經起訴犯罪予以審判，刑事
訴訟法第二百六十八條亦有明文。據此，原判決竟就扣案附表編
號１至４所示槍彈，認定被告係犯槍砲彈藥刀械管制條例第七條
第四項、第十二條第四項寄藏槍彈罪，即有未受請求事項，予以
審判之違誤」（見原判決第十四頁第七至二三行），要難謂為適
法。檢察官上訴意旨執以指摘原判決不當，非無理由，應認原判
決關於殺人部分有撤銷發回更審之原因。
據上論結，應依刑事訴訟法第三百九十七條、第四百零一條，判
決如主文。
中　　華　　民　　國　九十六　年　　五　　月　三十一　日
                      最高法院刑事第六庭
                          審判長法官  呂　潮　澤
                                法官  吳　昆　仁
                                法官  孫　增　同
                                法官  趙　文　淵
                                法官  吳　　　燦
      本件正本證明與原本無異
                                      書  記  官
中　　華　　民　　國　九十六　年　　六　　月　 十一 　日
                                                      Ｅ
